臺灣橋頭地方法院刑事判決　
111年度審易字第329號
公  訴  人  臺灣橋頭地方檢察署檢察官
被      告  李清田


上列被告因竊盜案件，經檢察官提起公訴（110年度偵字第13660
號），本院判決如下：
    主  文
乙○○犯竊盜未遂罪，處拘役貳拾日，如易科罰金，以新臺幣壹仟
元折算壹日。
    事  實
一、乙○○意圖為自己不法之所有，於民國110年10月15日16時15
    分許，在高雄市○○區○○○路000巷00弄00號工地前，徒手欲竊
    取丁○○所有放置於該處裝有鋼筋之布袋2只（約40公斤，計
    值新臺幣4仟元），於搬運該2只布袋至其騎乘之腳踏車上時
    ，經巡邏員警當場發現查獲，並扣得裝有鋼筋之布袋2只(業
    據發還)。
二、案經高雄巿政府警察局仁武分局報告臺灣橋頭地方檢察署檢
    察偵查起訴。
    理  由
一、證據能力部分：
    按被告以外之人於審判外之言詞或書面陳述，除法律有規定
    者外，不得作為證據，刑事訴訟法第159 條第1 項固定有明
    文。然被告以外之人於審判外之陳述，雖不符前4 條之規定
    ，而經當事人於審判程序同意作為證據，法院審酌該言詞陳
    述或書面陳述作成時之情況，認為適當者，亦得為證據，刑
    事訴訟法第159 條之5 規定甚明。後述所引用認定被告乙○○
    前開犯行之證據資料，屬於被告以外之人於審判外之陳述
    者，檢察官及被告於準備程序中均已同意作為證據（院卷第
    54頁），本院審酌上開證據作成時之情況，並無不當取 供
    或違反自由意志而陳述等情形，且俱核與本案之待證事實相
    關，認為以之作為本案證據係屬適當，依前揭規定，均具有
    證據能力。又下列認定本案之非供述證據，經查並無違反法
    定程序取得之情，依刑事訴訟法第158 條之4 規定反面解  
    釋，亦應具證據能力。
二、認定犯罪事實所憑之證據及理由：
    訊據被告固坦承曾於上開時、地，拿取裝有鋼筋之布袋2只，尚未離去，警即到場等情，然矢口否認有何竊盜之犯行，辯稱：那是被害人放在外面，與其他垃圾放在一起，我以為是人家不要的，我不是要偷東西云云。經查：
  ㈠被告曾於前揭時間，騎乘腳踏車，行經在高雄市○○區○○○路00
    0巷00弄00號工地前，見擺放裝有鋼筋之布袋2只（約40公斤
    ，計值新臺幣4仟元），未經所有權人或工地負責人同意同
    意，欲取走上開2袋鋼筋變賣，正陸續搬上其騎乘之腳踏車
    之際，嗣警巡邏而至，當場查獲等情，業據被告於警詢、偵
    訊及本院準備程序中坦承不諱（警卷第14-16頁、院卷第52-
    53頁），並有證人即被害人丁○○於警詢證述可資為佐（偵卷
    第19-21頁），復有仁武分局扣押物品目錄表、贓物認領保
    管單各1 份、秘錄器蒐證光碟及現場照片等件在卷可參（偵
    卷第31、35-43、45頁），此部分事實先堪認定。
  ㈡又上開2袋鋼筋，係被害人丁○○在建築工地之建築餘料，集中
    打包好準備要出賣，因現場混凝土養護，沒有工人在場，且
    工地還沒圍上護籬，故鋼筋餘料先放在門口，業據被害人丁
    ○○警詢證述在案，且據前揭現場照片可知（偵卷第39頁），
    上開2袋鋼筋係與工地之建築板模等物併置，足證上開2袋鋼
    筋，經被害人集中打包，並無與其他垃圾混置，且無丟棄之
    意。而被告於本件案發時年已42歲，有相當之生活經驗，而
    其教育程度為國中畢業，此據被告自陳明確（院卷第60頁）
    ，有相當之智識程度，是其既為具正常知識、經驗之成年人
    ，且自承拿取2袋鋼筋之目的為販賣得利，被告顯然知悉此
    物具有相當價值，又集中打包良好，衡諸常情，所有權人或
    工地負責人無丟棄之意顯然易見，被告應無不知之理。又被
    告於警詢時亦自承：我騎腳踏車經過一個建築工地前面，我
    看到工地前面有很多一包一包麻袋裝的東西，我看到麻袋內
    都是鋼筋，那時候我看到工地都沒有人，我就想說趁沒人看
    到載兩包麻袋裝鋼筋去變賣現金來花用，想不到我正在搬鋼
    筋要搬上腳踏車的時候警察剛好經過，警察問我有沒有經過
    工地負責人的同意才搬那些鋼筋，我老實向警察坦承沒有等
    語（警卷第14-15頁），足證被告未經所有權人或工地負責
    人同意，任意拿取2袋鋼筋，自是基於不法所有之意圖甚明
    ，被告上開所辯洵非可採。  
  ㈢復按竊盜罪既遂與未遂之區別，應以所竊之物已否移入自己
    權力支配之下為標準（最高法院17年上字第509 號裁判意旨
    參照）。查被告於上開時、地，雖已將擬竊取之2袋鋼筋拿
    起，惟其正在搬運上所騎乘之腳踏車時，員警即到場而遭以
    現行犯逮捕，並當場扣得2袋鋼筋等情，業經認明如前，是
    被告雖已因將2袋鋼筋拿起而著手實施竊盜行為，然其尚未
    安置於腳踏車上，復未離開案發現場，其對該等物品應尚未
    建立新的排他性持有支配關係，依前開說明，其竊盜行為應
    屬未遂，公訴意旨認已既遂，容有未洽。惟正犯與幫助犯、
    既遂犯與未遂犯，其基本犯罪事實並無不同，僅犯罪之態樣
    或結果有所不同，尚不生變更起訴法條之問題（最高法院97
    年度台上字第202 號判決意旨參照），是本院自無庸變更起
    訴法條，附此敘明。  
  ㈣綜上，本案事證明確，被告前開犯行足堪認定，應依法論科
    。
三、論罪科刑：  
  ㈠是核被告所為，係犯刑法320 條第1 項、第3 項之竊盜未遂
    罪。
  ㈡又被告已著手於竊盜行為之實行，然未及得手即遭發現，為
　　未遂犯，爰依刑法第25條第2 項規定按既遂犯之刑減輕之。
　㈢按累犯事實之有無，雖與被告是否有罪無關，然係攸關刑罰
    加重且對被告不利之事項，自應由檢察官負主張及指出證明
    方法之實質舉證責任。倘檢察官未主張或具體指出證明方法
    時，可認檢察官並不認為被告構成累犯或有加重其刑予以延
    長矯正其惡性此一特別預防之必要，且為貫徹舉證責任之危
    險結果所當然，是法院不予調查，而未論以累犯或依累犯規
    定加重其刑，即難謂有應調查而不予調查之違法（最高法院
    110年度台上大字第5660號刑事裁定意旨參照）。查檢察官
    固稱被告曾因竊盜案件經判刑確定並執行完畢等情，請求本
    院依刑法第47條第1項之規定加重其刑等語。惟檢察官未予
    就被告構成累犯之「累犯事實」具體指出證明方法，徵諸前
    述說明，應認檢察官就此部分未盡實質舉證責任，本院自毋
    庸為相關之調查及認定，更無從按累犯規定審酌是否加重被
    告之刑，併予敘明。
　㈣爰審酌被告為貪圖個人利益，覬覦他人財物，漠視他人財產
    安全，影響社會安全秩序，所為實屬可議；另考量被告於本
    案犯行前5年內，已有下列因竊盜案件經判處徒刑並執行完
    畢之紀錄：①本院105年度簡字第4759號等2案，經本院以106
    年度聲字第236號裁定應執行有期徒刑6月確定，於106年9月
    4日易科罰金執行完畢；②本院107年度簡字第537號等2案，
    經本院以109年度聲字第715號裁定應執行有期徒刑6月確定
    ，於109年12月25日易科罰金執行完畢，上開各罪科刑及執
    行情形，有臺灣高等法院被告前案紀錄表在卷可稽，顯見被
    告並未因前案受刑事處罰而更謹慎其所為，屢屢再犯竊盜，
    素行不佳，應嚴予非難；兼衡被告之犯罪動機、手段、情節
    ，暨其國中畢業之智識程度、當粗工、日薪1200元，不用扶
    養未成年子女及父母之家庭經濟狀況等一切情狀，爰量處如
    主文欄所示之刑，並諭知易科罰金之折算標準。  
據上論斷，應依刑事訴訟法第299 條第1 項前段，判決如主文。
本案經檢察官丙○○提起公訴，檢察官甲○○到庭執行職務。
中　　華　　民　　國　　111 　年　　6 　　月　　22　　日
                  刑事第四庭  法　官  簡祥紋
以上正本證明與原本無異。
如不服本判決應於收受判決後 20 日內向本院提出上訴書狀，並
應敘述具體理由。其未敘述上訴理由者，應於上訴期間屆滿後
20 日內向本院補提理由書 (均須按他造當事人之人數附繕本)「
切勿逕送上級法院」。
中    華    民    國    111    年    6    月   22     日
                              書記官 陳佳彬
附錄本案論罪科刑法條：
中華民國刑法第320條
意圖為自己或第三人不法之所有，而竊取他人之動產者，為竊盜
罪，處五年以下有期徒刑、拘役或五十萬元以下罰金。
意圖為自己或第三人不法之利益，而竊佔他人之不動產者，依前
項之規定處斷。
前二項之未遂犯罰之。